臺灣板橋地方法院刑事判決　　　　　　　 95年度訴字第833號
公　訴　人　臺灣板橋地方法院檢察署檢察官
被　　　告　丙○○
　　　　　　　　　　　樓
指定辯護人　本院公設辯護人　丁○○
上列被告因偽造文書等案件，經檢察官提起公訴（95年度偵緝字
第348 號），本院判決如下：
    主  文
丙○○意圖供行使之用，而偽造有價證券，處有期徒刑壹年拾月
。如附表二所示偽造「甲○○」之署名、印文及印章，與如附表
三所示偽造之本票壹張，均沒收之。
    事  實
一、丙○○因經濟狀況及信用評等不佳，無法以其名義自行向金
    融機構申辦現金卡或貸款周轉，竟未經其胞弟甲○○之授權
    或同意，即基於行使偽造私文書及意圖為自己不法所有之概
    括犯意，先後於如附表一所示之時間，持其所竊得之甲○○
    國民身分證、利用不知情成年刻印業者所偽刻之「甲○○」
    印章1 枚，前往如附表一所示之各銀行，佯稱係「甲○○」
    本人欲申請現金卡或貸款，並偽簽「甲○○」署名、蓋用前
    開偽刻印章以偽造如附表二所示之文書；另於92年7 月8 日
    基於偽造有價證券以供行使之犯意，偽造如附表三所示之本
    票1 張後，均持之向各銀行行使（附表三偽造本票係持向臺
    東區中小企業銀行行使），足以生損害於甲○○本人及如附
    表一所示各銀行對客戶資料管理之正確性，且致使如附表一
    所示各銀行之承辦人員誤認係甲○○本人申請而陷於錯誤，
    方同意在如附表一所示之授信金額內核發現金卡或核准貸款
    ，嗣丙○○即在各銀行授信金額額度內領得金錢得逞，迨丙
    ○○因未按期還款，致甲○○收到各銀行催繳付款之通知後
    ，始悉上情。
二、案經甲○○訴請臺灣板橋地方法院檢察署檢察官偵查後提起
    公訴。
    理  由
一、本案以下認定事實所引用之證據，檢察官、被告丙○○及指
    定辯護人均未就證據能力表示異議，而各該證據依刑事訴訟
    法規定亦無不具證據能力之情事，故本院認均得作為認定被
    告有罪之依據，合先敘明。
二、上揭犯罪事實，業據被告丙○○於本院審理時坦承不諱，核
    與證人即告訴人甲○○於警詢時所為之證述相符，並有如附
    表一所示各銀行函覆之附表二相關文書在卷可稽，而經本院
    調取附表二編號一、二、四至九之部分文書原本，送請法務
    部調查局鑑定後，認其上字跡均與被告於本院95年8 月4 日
    準備期日當庭所書寫之字跡筆劃特徵相同，有該局95年12月
    21日調科貳字第09500574340 號鑑定通知書1 份附卷可參，
    足以佐證前開文書均係被告自行書寫偽造而成，故被告此部
    分自白應與事實相符。另經本院迭請中華商業銀行大安分行
    函送附表二編號三之文書原本過院，雖迄至審理期日時，均
    未獲任何回覆，惟本院依職權自行就被告、告訴人甲○○二
    人當庭親自書寫之字跡為勘驗比對，前開文書影本上「甲○
    ○」字跡之結構佈局係與被告書寫者較為相似，且參諸被告
    於92年2 月18日同日復冒名「甲○○」向台新國際商業銀行
    申請現金卡使用之情，應可認附表二編號三之文書確係被告
    所冒名簽立無誤。再證人即本案中華商業銀行現金卡收件人
    員戊○○於本院審理期日時，證稱：本案可能有被冒名的情
    形，已不記得在收案的時候，是被告或是告訴人來辦理，被
    告與告訴人蠻像的等語，另證人即同銀行現金卡經辦人員己
    ○○亦證稱：消費性信用貸款申請書上的簽名比較像被告的
    簽名，有可能發生兄弟持對方的身分證來辦理而核發卡片的
    情形，被告與告訴人長相有點像等情，是中華商業銀行現金
    卡審核人員既均無法確定本案係告訴人所親自申請者，堪認
    被告此部分之自白尚屬可採。綜上，本案事證明確，被告犯
    行洵堪認定。
三、按行為後法律有變更者，適用行為時之法律。但行為後之法
    律有利於行為人者，適用最有利於行為人之法律，刑法第2
    條第1 項定有明文。又比較時應就罪刑有關之共犯、未遂犯
    、想像競合犯、牽連犯、連續犯、結合犯，以及累犯加重、
    自首減輕暨其他法定加減（如身分加減）與加減例等一切規
    定，綜其全部罪刑之結果而為比較（最高法院95年度第8 次
    刑事庭會議決議參照）。查被告丙○○為上開犯行後，刑法
    部分條文規定於95年7 月1 日修正施行，茲就比較情形分述
    如下：
（一）刑法第201 條第1 項、同法第339 條第1 項之罪法定刑內
      有關得科處罰金刑或得併科罰金刑之部分，依修正後刑法
      施行法第1 條之1 及刑法第33條第5 款等規定，所得科處
      或得併科之罰金刑最高金額均與依被告行為時即修正前之
      刑法及罰金罰鍰提高標準條例之規定經提高倍數後相同，
      惟最低金額修正後皆係新臺幣1,000 元，顯均較修正前為
      重。因此，比較上述修正前後之刑罰法律，修正後之相關
      規定既未較有利於被告，自應適用被告行為時之罰金刑刑
      度相關規定。
（二）被告行為後，刑法第55條後段牽連犯、第56條連續犯之規
      定，業皆於94年1 月7 日修正刪除，並於95年7 月1 日施
      行，則被告之犯行，因行為後新法業已刪除牽連犯、連續
      犯之規定，此刪除雖非犯罪構成要件之變更，但顯已影響
      行為人刑罰之法律效果，自屬法律有變更，而修正後之刑
      法，既無牽連犯或連續犯得論以裁判上一罪之情形，所犯
      之數罪，應按其具體情形而可能論以數罪併罰，是比較新
      舊法結果，仍應適用較有利於被告之行為時法律，即應依
      修正前刑法第55條後段或第56條分別論以牽連犯、連續犯
      。
（三）綜上所述，就95年7 月1 日修正施行前後之刑法相關條文
      ，經綜合全部罪刑而為比較之結果，本案應依刑法第2 條
      第1 項前段規定，一體適用修正前即被告行為時之刑法及
      罰金罰鍰提高標準條例規定。
四、核被告丙○○所為，係犯刑法第216 條、第210 條之行使偽
    造私文書罪、同法第339 條第1 項之詐欺取財罪及同法第20
    1 條第1 項之偽造有價證券罪。被告偽簽「甲○○」署名及
    委請不知情之成年刻印業者偽刻「甲○○」印章（屬間接正
    犯）而後自行蓋用偽造「甲○○」印文之行為，皆係偽造私
    文書及偽造有價證券之階段行為，而偽造私文書後復持以行
    使，其先前偽造之低度行為則為行使之高度行為所吸收，被
    告行使偽造有價證券之輕度行為亦為其偽造有價證券之重度
    行為所吸收，均不另論罪。又被告先後向如附表一所示各銀
    行行使偽造私文書及詐欺取財之犯行，皆時間緊接，犯罪構
    成要件相同，顯係基於概括犯意反覆為之，均為連續犯，應
    依修正前刑法第56條規定，論以一罪，並均加重其刑。再查
    被告前無任何刑案前科紀錄，有臺灣高等法院被告前案紀錄
    表1 份在卷可參，而其係因經濟困難一時失慮方違犯偽造有
    價證券之重罪，且本案被告亦僅於向臺東區中小企業銀行臺
    北分行申請貸款時，曾簽發如附表三所示偽造之本票1 張，
    而其於本院審理時已對其犯行深感悔悟，告訴代理人乙○○
    亦表示希望本院從輕量刑給被告機會之旨，故本院認被告犯
    罪之情狀堪資憫恕，就其所犯偽造有價證券罪縱科以法定最
    低刑度，猶嫌過重，爰依刑法第59條規定，酌減其刑。而被
    告所犯上開連續行使偽造私文書罪、連續詐欺取財罪、偽造
    有價證券罪間，有方法目的之牽連關係，應依修正前刑法第
    55條後段之規定，從一重之偽造有價證券罪處斷。公訴意旨
    雖未敘及被告違犯偽造有價證券罪之行為，惟該部分與起訴
    書所載犯罪事實既有上述裁判上一罪之關係，依審判不可分
    原則為起訴效力所及，且經本院告知被告前開罪名並指定辯
    護人為其辯護，自得併予審理。爰審酌被告犯罪目的、手段
    、所生危害及犯後尚知坦認犯行等一切情狀，量處如主文所
    示之刑，以資儆懲。至如附表二所示偽造「甲○○」之署名
    、印文及印章（該印章雖未扣案，惟查卷內尚無證據證明業
    已滅失），不論屬於被告與否，均應依刑法第219 條規定宣
    告沒收之（各該文書因均業經被告持以向各銀行行使，而皆
    非屬被告所有之物，故不予宣告沒收）；另如附表三所示偽
    造之本票1 張，同不論屬於被告與否，應依刑法第205 條之
    規定諭知沒收，而該本票內偽造「甲○○」之署名1 枚與印
    文7 枚，因已就該偽造本票全部沒收，自無庸再為沒收之宣
    告，附此敘明。
五、公訴意旨雖認：被告丙○○基於為自己不法所有及偽造文書
    之犯意，持告訴人甲○○之身分證向台北國際商業銀行蘆洲
    分行辦理現金卡云云，因認被告就此亦構成行使偽造私文書
    及詐欺取財罪嫌，惟按犯罪事實應依證據認定之，無證據不
    得認定犯罪事實；被告或共犯之自白，不得作為有罪判決之
    唯一證據，仍應調查其他必要之證據，以察其是否與事實相
    符，刑事訴訟法第154 條第2 項、第156 條第2 項分別定有
    明文。查被告於本院審理期日時，雖表示願意就上開申請台
    北國際商業銀行現金卡之部分認罪，惟查，經本院調取台北
    國際商業銀行ALL IN ONE即時現金卡申請書暨個人資料表原
    本，送請法務部調查局鑑定後，認其上字跡係與告訴人於本
    院95年8 月4 日準備期日當庭所書寫及告訴人親自申請之富
    邦商業銀行帳戶00000000000000號存摺原件上之字跡筆劃特
    徵相同，有該局前開鑑定通知書在卷可參，而可認該現金卡
    申請文書實係告訴人親自書寫而成，被告所為此部分自白顯
    與事實不符，難以採信，依卷內積極證據資料亦不能證明被
    告此部分犯罪，本應為無罪之諭知，惟起訴意旨既認此部分
    與前開本院認定有罪部分，依修正前刑法之規定，具有連續
    犯、牽連犯之裁判上一罪關係，故爰不另為無罪之諭知。
六、公訴意旨另以：被告丙○○意圖為自己不法之所有，於不詳
    時間，趁告訴人甲○○不注意之際，竊取其放置在臺北縣蘆
    洲市○○路121 巷8 弄3 之1 號2 樓住處抽屜內之國民身分
    證，因認被告涉有刑法第320 條第1 項之竊盜罪嫌等情，惟
    按告訴乃論之罪，已逾告訴期間者，應諭知不受理之判決，
    刑事訴訟法第303 條第3 款定有明文。次按前項親屬或其他
    五親等內血親或三親等內姻親之間，犯本章之罪者，須告訴
    乃論，刑法第324 條第2 項亦有規定。查被告與告訴人為親
    兄弟，屬二親等之血親關係，業經被告與告訴人均陳明在卷
    ，故本案被告被訴之前開竊盜罪嫌，應屬告訴乃論之罪無訛
    ，而告訴人於本院準備程序時，已表明：其知悉身分證被偷
    的時間是於93年8 、9 月左右，提出告訴狀的時間為94年4
    月27日等語無訛，並有刑事告訴狀1 份（上有臺灣板橋地方
    法院檢察署94年4 月27日收文戳）在卷可憑，是告訴人提出
    本案竊盜告訴之時點，顯已逾刑事訴訟法第237 條第1 項規
    定之6 個月期間，依據前開規定，被告竊盜犯行部分原應諭
    知不受理之判決，惟因公訴人認此部分犯行與上開論罪科刑
    部分有牽連犯之裁判上一罪關係，爰不另為不受理之諭知，
    末此敘明。
據上論斷，應依刑事訴訟法第299 條第1 項前段，刑法第2 條第
1 項前段、第216 條、第210 條、第339 條第1 項、第201 條第
1 項、第59條、第219 條、第205 條、修正前刑法第56條、第55
條後段，罰金罰鍰提高標準條例第1 條前段，判決如主文。
本案經檢察官王家春到庭執行職務。
中　　華　　民　　國  　96  　年　 　5  　月  　29  　日
                  刑事第二庭  審判長法　官  李 麗 玲
                                    法  官  黎 錦 福
                                    法  官  張 兆 光
上列正本證明與原本無異。
如不服本判決，應於判決送達後10日內向本院提出上訴狀 (應附
繕本)，上訴於臺灣高等法院。
                                    書記官  曹 秋 冬
中　　華　　民　　國　　96　　年　　5 　　月　　29　　日
附錄本案論罪科刑法條：
刑法第201條第1項
意圖供行使之用，而偽造、變造公債票、公司股票或其他有價證
券者，處3 年以上10年以下有期徒刑，得併科3 千元以下罰金。
刑法第216條
行使第210條至第215條之文書者，依偽造、變造文書或登載不實
事項或使登載不實事項之規定處斷。
刑法第210條
偽造、變造私文書，足以生損害於公眾或他人者，處5 年以下有
期徒刑。
刑法第339條第1項
意圖為自己或第三人不法之所有，以詐術使人將本人或第三人之
物交付者，處5 年以下有期徒刑、拘役或科或併科1,000 元以下
罰金。
附表一：
┌──┬──────┬──────────┬─────┬───────┐
│編號│時間        │銀行名稱            │授信種類  │授信金額      │
├──┼──────┼──────────┼─────┼───────┤
│一  │91年12月24日│聯邦商業銀行仁愛分行│「國民現金│新臺幣30萬元  │
│    │            │                    │」現金卡  │              │
├──┼──────┼──────────┼─────┼───────┤
│二  │92年1月28日 │富邦商業銀行三重正義│貸款      │新臺幣5 萬元  │
│    │            │分行                │          │              │
├──┼──────┼──────────┼─────┼───────┤
│三  │92年2月18日 │中華商業銀行大安分行│「麥克」現│新臺幣10萬元  │
│    │            │                    │金卡      │              │
├──┼──────┼──────────┼─────┼───────┤
│四  │92年2月18日 │台新國際商業銀行    │「YouBe 」│新臺幣30萬元  │
│    │            │                    │現金卡    │              │
├──┼──────┼──────────┼─────┼───────┤
│五  │92年3月31日 │萬泰商業銀行板橋分行│「George＆│新臺幣60萬元  │
│    │            │                    │Mary」現金│              │
│    │            │                    │卡        │              │
├──┼──────┼──────────┼─────┼───────┤
│六  │92年5月22日 │日盛國際商業銀行板橋│「ALL PASS│新臺幣5 萬元  │
│    │            │分行                │」現金卡  │              │
├──┼──────┼──────────┼─────┼───────┤
│七  │92年6月16日 │大眾商業銀行敦化分行│「Much」現│新臺幣3 萬元  │
│    │            │                    │金卡      │（起訴書誤載為│
│    │            │                    │          │10萬元，有大眾│
│    │            │                    │          │銀行95年7 月28│
│    │            │                    │          │日（95）眾金發│
│    │            │                    │          │字第1194號函文│
│    │            │                    │          │可參）        │
├──┼──────┼──────────┼─────┼───────┤
│八  │92年7月8日  │臺東區中小企業銀行臺│貸款      │新臺幣40萬元  │
│    │            │北分行              │          │              │
├──┼──────┼──────────┼─────┼───────┤
│九  │93年6月1日  │富邦商業銀行瑞湖分行│貸款      │新臺幣55萬元  │
└──┴──────┴──────────┴─────┴───────┘
附表二：
┌──┬──────────────────────┬────────┐
│編號│偽造之文書及其上應沒收之署名、印文或印章    │備      註      │
├──┼──────────────────────┼────────┤
│一  │於聯邦商業銀行之「國民現金」申請書上所偽造之│見臺灣板橋地方法│
│    │「甲○○」署名貳枚。                        │院檢察署94年度他│
│    │                                            │字第4152號卷（下│
│    │                                            │稱偵卷）第101 、│
│    │                                            │102 頁          │
├──┼──────────────────────┼────────┤
│二  │於富邦商業銀行一本萬利帳戶印鑑卡上所偽造之「│見偵卷第118頁   │
│    │甲○○」署名壹枚、印文貳枚。                │                │
├──┼──────────────────────┼────────┤
│三  │於中華商業銀行消費性信用貸款申請書上所偽造之│見偵卷第90、91、│
│    │「甲○○」署名壹枚；小額信用貸款契約暨約定書│92頁            │
│    │上所偽造之「甲○○」署名壹枚；麥克現金卡領用│                │
│    │暨申請總約定書上所偽造之「甲○○」署名壹枚。│                │
├──┼──────────────────────┼────────┤
│四  │於台新國際商業銀行現金卡申請書上所偽造之「李│見偵卷第105、106│
│    │利益」署名壹枚；信用貸款約定書上所偽造之「李│頁              │
│    │利益」署名壹枚。                            │                │
├──┼──────────────────────┼────────┤
│五  │於萬泰商業銀行小額循環信用貸款申請書上所偽造│見偵卷第30、32、│
│    │之「甲○○」署名壹枚；小額循環信用貸款契約上│33、34頁        │
│    │所偽造之「甲○○」署名壹枚；領用申請書暨卡約│                │
│    │定書上所偽造之「甲○○」署名壹枚；申請書上所│                │
│    │偽造之「甲○○」署名貳枚。                  │                │
├──┼──────────────────────┼────────┤
│六  │於日盛國際商業銀行現金卡借款約定書上所偽造之│見偵卷第75、76、│
│    │「甲○○」署名枚；現金卡貸款申請書上所偽造│79頁            │
│    │之「甲○○」署名壹枚；相關業務往來申請書上所│                │
│    │偽造之「甲○○」署名貳枚、印文枚。        │                │
├──┼──────────────────────┼────────┤
│七  │於大眾商業銀行現金卡申請書上所偽造之「甲○○│見偵卷第53頁    │
│    │」署名貳枚。                                │                │
├──┼──────────────────────┼────────┤
│八  │於臺東區中小企業銀行存款往來申請書暨約定書上│見偵卷第55、57、│
│    │所偽造之「甲○○」署名壹枚、印文枚；印鑑卡│59、60、61、62、│
│    │上所偽造之「甲○○」署名壹枚、印文貳枚；授信│66頁、本院卷第77│
│    │約定書正面所偽造之「甲○○」署名枚、印文陸│頁背面          │
│    │枚、反面所偽造之「甲○○」印文陸枚；授權書上│                │
│    │所偽造之「甲○○」署名壹枚、印文壹枚；債權受│                │
│    │讓公告同意書上所偽造之「甲○○」署名壹枚、印│                │
│    │文壹枚；授信申請書暨個人資料表上所偽造之「李│                │
│    │利益」署名貳枚、印文貳枚；扣款授權書上所偽造│                │
│    │之「甲○○」署名壹枚、印文肆枚。            │                │
├──┼──────────────────────┼────────┤
│九  │於富邦商業銀行「指數型信用貸款」貸款申請書上│見偵卷第122 、12│
│    │所偽造之「甲○○」署名壹枚、印文壹枚；貸款契│3 、124 頁      │
│    │約書上所偽造之「甲○○」署名枚、印文伍枚；│                │
│    │約定書上所偽造之「甲○○」署名壹枚、印文肆枚│                │
│    │。                                          │                │
├──┼──────────────────────┼────────┤
│十  │偽造之「甲○○」印章壹枚。                  │未扣案，但無證據│
│    │                                            │證明業已滅失    │
└──┴──────────────────────┴────────┘
 附表三：
┌─────┬───┬───────┬─────┬──────────┐
│本票發票人│發票日│票面金額      │受款人    │備註                │
├─────┼───┼───────┼─────┼──────────┤
│「甲○○」│92年7 │新臺幣40萬元  │臺東區中小│見偵卷第60頁、其上存│
│          │月8 日│              │企業銀行  │有偽造之「甲○○」署│
│          │      │              │          │名壹枚、印文柒枚    │
└─────┴───┴───────┴─────┴──────────┘
